【裁判字號】    97,易,79
【裁判日期】    980408
【裁判案由】    竊盜
【裁判全文】
臺灣澎湖地方法院刑事判決                97年度易字第79號
公  訴  人  臺灣澎湖地方法院檢察署檢察官
被      告  丙○○
            乙○○
上列被告因竊盜案件，經檢察官提起公訴（97年度偵字第803號
），本院判決如下：
    主  文
丙○○犯竊盜罪，處有期徒刑參月；又共同犯攜帶兇器竊盜罪，
處有期徒刑捌月，扣案之剪刀貳把均沒收。應執行有期徒刑拾月
，扣案之剪刀貳把均沒收。
乙○○共同犯攜帶兇器竊盜罪，處有期徒刑陸月，如易科罰金，
以新台幣壹仟元折算壹日，扣案之剪刀貳把均沒收。
丙○○被訴於民國97年9月上旬某日毀損暨乙○○被訴於民國97
年9月上旬某日毀損及竊盜部分，均無罪。
    事  實
一、
（一）丙○○意圖為自己不法之所有，於民國97年9月上旬某日
      ，在澎湖縣馬公市大倉島北方蚵架附近海域，竊得丁○○
      所有放置於該處之流刺網2件、石碇7顆及甲○○所有放置
      於該處之流刺網1件、石碇1顆。
（二）丙○○另與其妹乙○○，共同基於毀損及意圖為自己不法
      所有之犯意聯絡，於97年9月24日，一同駕駛丙○○所有
      之無籍快艇出海，於同日21時15分許（起訴書誤載21時45
      分許），在澎湖縣馬公市大倉島北方蚵架附近海域（起訴
      書贅載「菜園南箱網內」），見丁○○所放置之流刺網內
      已捕獲沙蟹15隻，竟推由乙○○持客觀上足對人之生命、
      身體造成傷害，屬凶器之剪刀2把，以一手拉網，一手剪
      取螃蟹之方式，剪破該網具，竊取沙蟹15隻，得手後將之
      藏放於船艙內，並以救生衣予以覆蓋掩飾，損壞後之網具
      則丟棄於海中。旋經自行到場巡守之丁○○發現而聯絡友
      船一同追捕，並報警處理，嗣於同日22時15分，會同海岸
      巡防署海洋巡防總局第八海巡隊，在馬公市菜園南箱網內
      海域附近查獲，並扣得上開螃蟹15隻及丙○○所有供犯罪
      所用之剪刀2把，再於翌日（25日）3時許，由海岸巡防署
      海洋巡防總局第八海巡隊，循線在馬公市前寮漁港西側丙○○所有之無籍舢舨上，扣得丁○○、甲○○上開失竊之
      流刺網共3件、石碇共8顆（起訴書誤載9顆）。
二、案經丁○○、甲○○訴由海岸巡防署海洋巡防總局第八海巡
    隊報告臺灣澎湖地方法院檢察署檢察官偵查起訴。
    理  由
甲、有罪部分
一、按被告以外之人於偵查中向檢察官所為陳述，除顯有不可信
    之情況者外，得為證據，刑事訴訟法第159條之1第2項定有
    明文。又偵查中對被告以外之人所為之偵查筆錄，或被告以
    外之人向檢察官所提之書面陳述，性質上雖均屬傳聞證據，
    惟就該立法理由觀之，係考量現階段刑事訴訟法規定檢察官
    代表國家偵查犯罪、實施公訴，依法其有訊問被告、證人及
    鑑定人之權，而實務運作時，檢察官偵查中向被告以外之人
    所取得之陳述，原則上均能遵守法律規定，鮮少以強暴、脅
    迫及其他不正之方法取得供述證據，其可信度極高，而有此
    例外之規定，故除反對被告以外之人於偵查中所為之供述得
    具有證據能力之一方，已釋明該供述「顯有不可信之情況」
    之理由外，不宜遽指該被告以外之人於偵查中之陳述不具證
    據能力。本件告訴人丁○○、甲○○於檢察官偵查中所為之
    陳述，經查未有何不法取供等顯不可信之情況，依前開說明
    ，其於偵查中之供述具有證據能力。
二、被告以外之人於審判外之陳述，雖不符刑事訴訟法第159條
    之1至第159條之4之規定，而經當事人於審判程序同意作為
    證據，法院審酌該言詞陳述或書面陳述作成時之情況，認為
    適當者，亦得為證據，或當事人於法院調查證據時，知有第
    159條第1項不得為證據之情形，而未於言詞辯論終結前異議
    者，視為有前項之同意，刑事訴訴訟法第159條之5第1、2項
    定有明文。本件警方製作之檢查紀錄表、現場照片、扣押物
    品目錄表、職務報告書等，未據被告爭執其證據能力，均得
    採為證據。
三、訊據被告丙○○、乙○○均矢口否認有何毀損或竊盜犯行，
    被告丙○○辯稱：伊捕魚用的漁網及石碇均係向他人買來的
    或自己製作的，伊沒有偷他人的螃蟹或漁網、石碇，扣案之
    網具、石碇都是伊所有云云，被告乙○○辯稱：伊沒有偷他
    人的螃蟹云云。惟查：
（一）被告丙○○於事實欄（一）之時、地，竊得丁○○所有之
      流刺網2件、石碇7顆及甲○○所有之流刺網1件、石碇1顆
      等事實，已據告訴人丁○○、甲○○於偵查及本院審理中
      指訴屬實。又告訴人丁○○於偵查中檢察官勘驗時，自行
      攜帶其製作石碇所用之模具及製作網具所用之繩線到場，
      與扣案物其中之流刺網2件及石碇7顆進行比對，結果一致
      呈現石碇兩側高低不一、石碇鉤係以單車支輪線製成及網
      具鉛線係綠色線、玻璃絲線厚度0.25mm、網目間距11cm、
      一網有6目等特徵，此有檢察官97年11月3日勘驗筆錄1紙
      及相片數幀附卷可稽；另告訴人甲○○指稱扣案物其中1
      件網具浮標係屬墨綠色，其中1顆石碇體積較大、石碇鉤
      較粗，均與其自行製作之網具、石碇特徵相符等情，亦據
      其於偵查及本院審理中提出網具、浮標等比對屬實，有照
      片數幀附卷可稽。被告丙○○雖於本院審理中另行提出其
      所有之網具及石碇供比對，惟核與上開所述扣案網具、石
      碇之特徵均不相符，其辯稱扣案之網具3件及石碇8顆均係
      其所有云云，要屬無稽。是綜合告訴人之指述及比對跡證
      ，堪認扣案之流刺網及石碇，其中流刺網2件及石碇7顆確
      係告訴人丁○○所有，其中流刺網1件及石碇1顆則係告訴
      人甲○○所有（本件丁○○、甲○○失竊之石碇共8顆，
      有如上述，起訴書認第八海巡隊扣押之石碇9顆均係丁○○、甲○○所失竊，尚有誤會），參諸石碇、網具均係定
      置於海上之物，無輕易流失而可由他人任意拾獲之情事，
      乃上開屬丁○○、甲○○所有之網具、石碇竟在被告丙○○所有之無籍舢舨上查獲，足認被害人指訴被告丙○○竊
      得上開物品一節，係屬實在。又被害人丁○○、甲○○就
      上開網具、石碇之失竊時間，僅據告訴人丁○○明確指稱
      其中2件網具及4顆石碇係在97年9月上旬某日失竊，其餘
      網具及石碇雖經丁○○、甲○○陳稱為95或96年製作，亦
      有可能在95、96年遺失等語，惟依現行刑法一罪一罰之基
      本原則，在無明確證據證明扣案之網具3件及石碇8顆係被
      告丙○○於不同之時日分次行竊之情況下，若遽此認定，
      顯然不利於被告丙○○，是依罪疑惟輕之法理，爰認定渠
      等之網具3件及石碇8顆失竊時間均係97年9月上旬某日。
（二）被告於事實欄（二）之時、地，使用剪刀2把，以一手拉
      網，一手剪取螃蟹之方式，剪破丁○○之網具，竊得沙蟹
      15隻等事實，業據告訴人丁○○指訴屬實，並有扣案之剪
      刀2把及螃蟹15隻可佐。被告雖均辯稱：扣案之螃蟹係伊
      等自行捕捉云云，惟參諸扣案螃蟹查獲時蟹身均纏繞網線
      （玻璃絲線），顯係以利器剪破網具而得及被告違反常情
      ，未將螃蟹置放船上活艙存養，卻將之置於船艙內，並以
      救生衣予以覆蓋，顯係意圖掩飾等情，堪認被告所辯係屬
      圖卸之詞。
此外，復有檢查紀錄表、現場照片、扣押物品目錄表、職務報告
書等附卷可稽，事證明確，被告確有事實欄（一）、（二）之犯
行，堪以認定。被告所辯，不足採信。
四、核被告丙○○竊得網具3件及石碇8顆之所為，係犯刑法第32
    0條第1項竊盜罪。又扣案之剪刀2把甚為銳利，客觀上足以
    造成人之生命、身體受損，係屬兇器，被告丙○○、乙○○
    持以剪破丁○○所有之網具竊得螃蟹15隻之行為，核均係犯
    刑法第354條損壞他人物品及刑法第321條第1項第3款攜帶兇
    器竊盜罪（被告剪破之漁網雖形體遭破壞，惟尚得修補使用
    ，係屬損壞之程度，公訴人認係「致令不堪使用」，尚有未
    洽）。又公訴人認被告共同於事實欄（一）之犯罪時地，除
    竊得網具及石碇外，另持剪刀剪破丁○○、甲○○之網具以
    竊得魚獲若干，因認被告此部分所為，均係共犯刑法第354
    條毀損及第321條第1項第3款攜帶兇器竊盜2罪，並應分論併
    罰。惟查，犯罪事實欄（一）之行為，僅足認係被告丙○○
    1人所為，尚乏積極證據足以證明被告乙○○係屬共犯，又
    被告丙○○於事實欄（一）之時地，僅有事實欄（一）所述
    竊得流刺網3件及石碇8顆之犯行，其餘公訴人所指持剪刀剪
    破網具竊得漁獲部分，亦乏積極證據足資證明，尚難遽認被
    告丙○○有此部分毀損及攜帶兇器竊盜犯行，惟公訴人認被
    告丙○○犯攜帶兇器竊盜罪部分，因與其所犯普通竊盜罪
    之社會基本事實同一，爰變更起訴法條（公訴人認被告乙○○犯毀損及竊盜2罪及被告丙○○犯毀損罪部分，均應
    為其無罪之諭知，詳如後述）。被告就事實欄（二）之犯行
    ，有犯意之聯絡及行為之分擔，為共同正犯。被告丙○○於
    事實欄（一）之時地，竊得丁○○所有之流刺網2件、石碇7
    顆及甲○○所有之流刺網1件、石碇1顆，係一行為侵害數人
    之財產法益，為想像競合犯，僅論以一罪；又被告於事實欄
    （二）之時地，剪破丁○○所有之流刺網竊得螃蟹15隻，亦
    係一行為同時觸犯毀損及攜帶兇器竊盜2罪，為想像競合犯
    ，應從一重之攜帶兇器竊盜罪論處。被告丙○○所犯普通竊
    盜及加重竊盜2罪，犯意各別，行為互殊，應分論併罰。爰
    審酌被告利用海上漁獲守護不易之特性，竟駕駛快艇破壞他
    人網具剪取漁獲，至不足取，且犯後均飾詞狡辯，未見悔意
    及被告丙○○曾有違反臺灣地區與大陸地區人民關係條例、
    動產擔保交易法等前科（不構成累犯），素行不佳等一切情
    狀，分別量處被告如主文所示之刑，並就被告丙○○部分定
    應執行刑及就被告乙○○部分諭知易科罰金之折算標準。扣
    案之剪刀2把係被告丙○○所有之物，此據被告陳明在卷，
    且供犯罪所用，應依刑法第38條第1項第2款，併宣告沒收。
乙、無罪部分
一、公訴意旨略以：被告丙○○、乙○○共同於事實欄（一）之
    時地，除竊得網具及石碇外，另持剪刀剪破丁○○、甲○○
    之流刺網以竊得魚獲，因認被告所為，均犯刑法第354 條
    毀損及第321條第1項第3款攜帶兇器竊盜2罪，並均應分論併
    罰。
二、惟按犯罪事實應依證據認定之，無證據不得推定其犯罪事實
    。又不能證明被告犯罪者，應諭知無罪之判決，刑事訴訟法
    第154條、第301條第1項分別定有明文。
三、經查，上開事實欄（一）之行為，僅足認係被告丙○○1人
    所為，尚乏積極證據足以證明被告乙○○係屬共犯；又被告
    丙○○於事實欄（一）之時地，僅有事實欄（一）所述竊得
    流刺網3件及石碇8顆之犯行，其餘公訴人所指持剪刀剪破網
    具竊得漁獲部分，亦乏積極證據足資證明，尚難遽認被告丙○○有此部分毀損及攜帶兇器竊盜犯行，均有如上述，揆諸
    前開法律規定，公訴人所認被告乙○○犯毀損、竊盜2罪
    及被告丙○○犯毀損罪部分，均應為被告無罪之諭知（公
    訴人認被告丙○○犯攜帶兇器竊盜罪部分，應變更起訴法
    條為刑法第320條第1項普通竊盜罪，詳如上述）。
據上論斷，應依刑事訴訟法第284條之1、第299條第1項前段、第
300條、第301條第1項，刑法第320條第1項、第321條第1項第3款
、第354條、第28條、第55條、第51條第5款、第41條第1項前段
、第38條第1項第2款，刑法施行法第1條之1，判決如主文。
本案經檢察官戊○○到庭執行職務。
中    華    民    國    98    年    4     月    8     日
                        刑事庭  法  官  陳順輝
以上正本證明與原本無異。
如不服本判決應於收受判決後10日內向本院提出上訴書狀，並應
敘述具體理由；其未敘述上訴理由者，應於上訴期間屆滿後20日
內向本院補提理由書（均須按他造當事人之人數附繕本）「切勿
逕送上級法院」。
中    華    民    國    98    年    4     月    8     日
                                書記官  王耀煌
附錄
刑法第320條第1項
意圖為自己或第三人不法之所有，而竊取他人之動產者，為竊盜
罪，處 5 年以下有期徒刑、拘役或 5 百元以下罰金。
刑法第321條第1項第3款
犯竊盜罪而有左列情形之一者，處 6 月以上、 5 年以下有期徒
刑：
三、攜帶兇器而犯之者。
刑法第354條
毀棄、損壞前二條以外之他人之物或致令不堪用，足以生損害於
公眾或他人者，處2年以下有期徒刑、拘役或5百元以下罰金。


司法院資訊處製作；財團法人民間司法改革基金會備份。
